【裁判字號】    95,上訴,2193
【裁判日期】    950811
【裁判案由】    偽造有價證券等
【裁判全文】
臺灣高等法院刑事判決                95年度上訴字第2193號
上  訴  人  臺灣臺北地方法院檢察署檢察官
被      告  甲○○
指定辯護人  本院公設辯護人  郭書益
上列上訴人，因被告偽造有價證券等案件，不服臺灣臺北地方法
院，94年度訴字第1072號，中華民國95年5月26日第一審判決（
起訴案號：臺灣臺北地方法院檢察署93年度偵緝字第1411號），
提起上訴，本院判決如下：
    主  文
原判決撤銷。
甲○○意圖供行使之用，而偽造有價證券，處有期徒刑年貳月
。偽造之基隆市第二信用合作社新店分社，發票人為乙○○、票
號為RR0000000號、RR0000000號、發票日為91年9月1日、91年9
月10日，面額新臺幣58000元及35000元之支票各壹張，均沒收。
    事  實
一、甲○○前因偽造文書案件，經臺灣板橋地方法院於民國92年
    12月1日以92年度易字第2056號判決有期徒刑4月，並於同年
    12月29日易科罰金執行完畢。其於民國91年7月下旬某日不
    詳時間，在臺北縣新店市○○路61巷29號地下室停車場內，
    意圖為自己不法之所有，以不明工具撬開乙○○所有停放該
    處之小汽車車門，竊取乙○○所有置於車內之基隆市第二信
    用合作社新店分社，票號：RR0000000號、RR0000000號、RR
    0000000號、RR0000000號支票四張（從支票本中竊取該四張
    ），連同乙○○置於車內之印章，得手後，又意圖供行使之
    用，明知其對前開竊得之空白支票無使用簽發之權限，竟冒
    用乙○○之名義，於不詳時地，盜蓋乙○○置於上開車內之
    印章於竊得之票號：RR0000000號及RR0000000號支票之發票
    人欄上，並分別偽填面額新臺幣（下同）58000元及35000元
    ，發票日分別為91年9月1日及91年9月10日，完成票據行為
    ，乙○○發覺失竊後則於91年9月4日向基隆市第二信用合作
    社掛失止付。嗣甲○○因向其母王燕玉調借現金而將面額58
    000元之支票交付其母，35000元之支票則持交女友顏美華交
    予房東鄭鈞憶用以支付房租，王燕玉將支票交予女兒費馨儀
    提示，屆期提示均未獲兌現，始循線查悉上情。
二、案經臺灣台北地方法院檢察署檢察官自動檢舉偵查起訴。
    理  由
一、訊據被告甲○○固不否認費馨儀所提示之支票一紙（票號：
    RR0000000號，金額58000元）係其向母親王燕玉調借現款時
    所交付，再由王燕玉持交費馨儀提示，惟矢口否認有何行使
    偽造有價證券、竊盜等犯行，辯稱：該支票之來源係與被告
    同住臺北縣新店市○○路之鄰居友人梁建明向其調借現款時
    所交付，伊轉而向母親王燕玉調現，並不知道該支票係偽造
    的。至於另一紙支票（票號：RR0000000號、金額35000元）
    亦非其交給顏美華，該支票與其無涉云云。
    經查：
  (一)本案係因被害人乙○○於九十一年七月間將其所有之付款人
    為基隆市第二信用合作社新店分社，票號分別為：RR000000
    0號、RR0000000號、RR0000000號、RR0000000號等四紙支票
    及印章放置在臺北縣新店市○○路61巷29號地下室停車場車
    內遭竊，因而於同年九月四日向該信用合作社新店分社申報
    掛失止付（偵緝699號卷第29頁），而其中票號：RR0000000
    號，金額58000元之支票一紙則係費馨儀，即被告之妹於同
    年九月二日在台北市萬通銀行仁愛分行所提示，而根據證人
    費馨儀於檢察官偵訊時供稱：「（問：乙○○所有支票號碼
    RR0000000號支票為何在你帳戶提示？）答：我哥哥交給我
    媽媽當零用錢，我媽媽請我去提示。支票來源是我哥哥甲○
    ○，我媽媽王燕玉、舅舅胡煜銘知道。」、「（問：你哥哥
    支票給你媽媽時，有無說支票來源？）答：沒有。」等語，
    及證人即被告之母王燕玉於偵查中證稱：「（問：該支票何
    來？）答：甲○○給我，向我調錢58000元。」、「（問：
    甲○○給你該支票時，是否都已簽好名和金額？）答：是。
    」、「（問：甲○○給你該支票時，有無告訴你支票何來？
    ）答：沒有。」等語，則可認定該紙支票 (票號：RR000000
    0號，金額58000元)確係被告因向其母王燕玉調現所交付，
    再由王燕玉交由費馨儀向台北市萬通銀行仁愛分行提示等情
    無訛。被告於原審辯稱係其住於新店市○○路59巷18號1樓
    之梁建明（或梁建民）所交付，向其調現云云，惟經原審向
    台北縣政府警察局新店分局函查該處有無梁建明（梁建民）
    其人，該分局函覆稱「經查梁建民未設籍於本轄，故無戶口
    查察資料可稽；另派勤區員警查訪，現住屋主林貴清表示，
    不認識梁建民」，此有該分局函乙份附卷可按（原審卷第11
    3頁）。而依該分局訪查屋主林貴清之報告表所載，林貴清
    明確表示不認識梁建民，此處房屋為其子林世唐所有，是向
    前屋主袁先生所購買等語（原審卷116頁）。被告既稱與梁
    建明為鄰居，自有相當認識，其竟無法提供該梁某之年籍住
    居所供調查，其此部分所供已難認為真實。被告於偵查中供
    稱58000元之支票係自稱梁建明之與其年紀相若之男子於7月
    間某日晚上在黎明路黎明社區的洗車場所交付，要被告替其
    調借現金，他說票是他老闆的，不會跳票，被告沒有錢才找
    母親換錢，先給他12000元，等到支票兌現後再給付餘款包
    括利息等語（偵緝字第1411號卷第13頁）。「梁建明」既要
    求被告調換現金而7月間至9月，期間長達一個多月，依常理
    判斷自應先向銀行照會票信，焉有先付現金12000元之理，
    且既係代為調現，尤無給付餘款再付利息之理，具見被告所
    供不實。
  (二)至於另紙支票（票號：RR0000000號、金額35000元）證人顏
    美華於警詢時雖陳稱：「（問：你所持票號RR0000000號支
    票是由何處、如何取得？）答：是我在新莊市○○路高校生
    茶藝館上班，由會計小姐所發給我的檯費。」等語，在偵查
    中陳稱：「（問：支票何來？）答：公司給的，公司是高校
    生茶藝館給的檯費，每檯四百元，我需要錢時向公司拿。」
    云云。惟證人鄭鈞憶於原審法院審理時曾結證稱：「這張票
    是那個女人 (指顏美華)拿票給我的，拿給我的時候被告也
    在場。後來我把票還給那個女子時，被告當時並不在場。」
    「（問：當時收到支票時，有無問來源？）答：那位女子說
    是他的薪水，後來跳票之後，我問他，他說是老闆給他的。
    」等語。顏美華係與證人鄭鈞憶之女林佳璇簽訂房屋租賃契
    約，承租台北縣新莊市○○路○段460號9樓房屋，租期自91
    年8月5日起至92年8月5日止，每月租金8000元，有租賃契約
    書影本附卷可稽（偵字5286號卷第12頁至17頁），證人顏美
    華於偵查中證稱：向鄭鈞憶租屋第一次就拿該支票支付押金
    二個月16000元，租金8000元（偵字5286號卷第21頁）。證
    人鄭鈞憶於原審證稱「當時是被告跟一個女人向我女兒租屋
    ，不知他們何人把支票給我，…，後來支票跳票，我有拿票
    還給他們」（原審卷第102頁）。證人鄭鈞憶另證稱其後來
    曾經去收房租，看到被告（在那裡）。被告於原審審理時供
    稱「我認識她（指顏女）時她住在建安街那裡，後來我幫她
    搬家，搬到新莊市○○路，就是跟鄭鈞憶租的房子」（原審
    卷第119頁）。被告經檢察官通緝獲案時，係由顏美華出面
    辦理交保，此有臺灣台北地方法院檢察署刑事保證金收據附
    卷可按（偵緝字第1411號卷第19頁）。被告陪同顏女租屋，
    並幫其搬家，並在租屋處同處，被告交保亦由顏女提供現金
    辦理，足證被告與顏女關係非淺，證人鄭鈞憶於原審證稱被
    告與顏美華在租屋處同居（原審卷第102頁反面），應非憑
    空杜撰。綜上所述證人顏美華所供支票係高校生茶藝館給的
    檯費云云，顏女既無法提出茶藝館之地址及負責人供檢察官
    查證，顯係迴護被告之詞，不足採信。該支票應係被告交付
    顏美華，並由顏女交付租金，應可認定。
  (三)被害人乙○○就其上開支票及印章失竊及被偽簽支票之情，
    於警訊及偵查中供承甚詳，並有各該支票相關資料及票據掛
    失止付通知書附於偵查卷可佐（偵字第5286號卷第32至39頁
    ），被害人確有失竊及支票被偽造之情，應可認定。（被害
    人於警訊迭稱係於91年7月下旬失竊，原審及起訴書認係91
    年7月5日，尚乏依據，應予敘明）。被告與失竊現場有地緣
    關係，而失竊支票中之二張，其中一張由被告交付其母，一
    張交付與其關係密切之顏美華，雖竊盜及偽造支票犯行無人
    目睹，惟客觀上足認係被告所為，應無疑義。綜上所述，本
    件事證明確，被告所辯不足採信，自應依法論科。被告原審
    指定辯護人請求鑑定上開支票筆跡，惟費馨儀及鄭鈞憶於原
    審均稱支票已不存在，自無從提出原本供鑑定，且填寫支票
    非不得委由他人為之，本院認無鑑定筆跡之必要，附此敘明
    。
二、核被告所為，係犯刑法第320條第1項之竊盜罪及刑法第201
    條第1項之偽造有價證券罪。其偽造前盜用被害人印章為偽
    造之階段行為，偽造後持以行使，行使為低度行為，均不另
    論罪。該二張支票之發票日雖不同，惟無證據足以認定係先
    後偽造，應認係被告同時偽造，僅成立單純一罪。被告竊盜
    後進而偽造支票，有方法結果之牽連關係，應從一重之偽造
    有價證券論處。被告行為後刑法第55條業經於95年7月1日修
    正公布施行，刪除牽連犯之規定，此項修正不利被告，依刑
    法第2條第1項從輕從舊之規定，自仍應適用有利被告之行為
    時刑法第55條牽連犯之規定。
三、原審未能依經驗及論理法則，詳為推敲，徒以無證據證明被
    告犯行，遽為其無罪之判決，自非允洽。檢察官上訴，執此
    指摘原判決不當，核有理由，自應由本院將原判決撤銷改判
    。爰審酌被告之素行，犯罪之動機、手段，所生危害及犯後
    未能坦承犯行等一切情狀，量處有期徒刑年貳月。偽造如
    主文所載之支票二張，不問屬於犯人與否，依刑法第205條
    之規定，宣告沒收之。
據上論斷，應依刑事訴訟法第369條第1項前段、第364條、第299
條第1項前段，刑法第2條第1項前段、第320條第1項、第201條第
1項、第205條，行為時刑法第55條，修正前罰金罰鍰提高標準條
例第1條前段，判決如主文。
本案經檢察官黃全祿到庭執行職務。
中    華    民    國    95    年    8     月    11    日
                  刑事第十二庭  審判長法  官  陳榮和
                                      法  官  施俊堯
                                      法  官  張正亞
以上正本證明與原本無異。
如不服本判決，應於收受送達後十日內向本院提出上訴書狀，其
未敘述上訴之理由者並得於提起上訴後十日內向本院補提理由書
（均須按他造當事人之人數附繕本）。
                                      書記官  劉麗芬
中    華    民    國    95    年    8     月    16    日
附錄：本案論罪科刑法條全文
中華民國刑法第201條第1項
（有價證券之偽造變造與行使罪）
意圖供行使之用，而偽造、變造公債票、公司股票或其他有價證
券者，處3年以上10年以下有期徒刑，得併科3千元以下罰金。


司法院資訊處製作；財團法人民間司法改革基金會備份。
